【裁判字號】    98,抗,98
【裁判日期】    981112
【裁判案由】    殺人未遂
【裁判全文】
臺灣高等法院花蓮分院刑事裁定            98年度抗字第98號
抗  告  人  臺灣臺東地方法院檢察署檢察官
被      告  甲○
上列抗告人因被告殺人未遂等案件，不服中華民國98年10月20日
臺灣臺東地方法院所為具保停止羈押裁定（98年度訴字第215號
），提起抗告，本院裁定如下：
    主  文
抗告駁回。
    理  由
一、本件抗告意旨如後附臺灣臺東地方法院檢察署檢察官抗告書
    （詳附件）所載。
二、查被告甲○因涉殺人未遂等罪嫌，經檢察官偵結起訴後，原
    審法院於民國98年10月12日經訊問被告後，以被告所涉殺人
    未遂犯嫌重大，屬最輕本刑10年以上之重罪，非予羈押顯難
    進行審判為理由，將被告羈押在案。嗣於同年月20日原審法
    院提訊被告，被告及其辯護人當庭為具保之聲請，經審酌有
    得以羈押之替代方法達到保全之目的，認無再行羈押之必要
    ，乃依刑事訴訟法第101條之2規定，裁定准被告以新臺幣（
    下同）8萬元交保，並限制住居、限制出海及限制出境；另
    依同法第117條之1第1項準用同法第116條之2第1款、第2款
    及第4款之規定，對被告附以應遵守事項為條件而停止羈押
    。
三、經查：
  (一)按羈押係拘束刑事被告身體自由，並將之收押於一定處所，
    乃干預身體自由最大之強制處分，使刑事被告與家庭、社會
    及職業生活隔離，非特予其心理上造成嚴重打擊，對其名譽
    、信用等人格權之影響甚為重大，自僅能以之為保全程序之
    最後手段，允宜慎重從事。是法律規定羈押刑事被告之要件
    ，須基於維持刑事司法權有效行使之重大公益要求，並符合
    比例原則，方得為之。刑事訴訟法第101條第1項規定羈押之
    目的應以保全刑事追訴、審判或執行程序為限。故被告所犯
    縱為該條項第3款之重罪，如無逃亡或滅證導致顯難進行追
    訴、審判或執行之危險，尚欠缺羈押之必要要件（司法院釋
    字第665號解釋理由書二參照）。又所謂羈押之必要性，係
    由法院就具體個案，依職權衡酌是否有非予羈押顯難保全證
    據或難以遂行訴訟程序者為準據。換言之，被告縱屬犯罪嫌
    疑重大，且具有法定羈押原因，若依比例原則判斷並無羈押
    之必要者，自得為停止羈押之裁定，或改以其他干預被告權
    利較為輕微之強制處分，同法第101條之2具保、責付，第11
    1條第5項限制住居等規定，亦即本此意旨而設。故有無羈押
    之必要性，得否具保、責付、限制住居而停止羈押，均屬事
    實審法院得自由裁量、判斷之職權，苟其此項裁量、判斷，
    並不悖乎通常一般人日常生活之經驗定則或論理法則，又於
    裁定書內論敘其何以作此判斷之心證理由者，即不得任意指
    摘其為違法，據為提起抗告之合法理由。
  (二)原法院於98年10月20日訊問被告後，認其坦認有起訴書所載
    之砍傷被害人之事實，有起訴書所載之人證、書證、物證可
    供參佐，足認被告涉犯殺人未遂罪嫌，實屬重大，其所犯為
    最輕本刑5年以上有期徒刑之重罪，相對於其他輕罪而言，
    其可能期待之刑罰制裁較為嚴厲，逃亡之誘因因此較之其他
    輕罪增加，堪認其仍有逃亡之疑慮，符合刑事訴訟法第101
    條第1項第1款、第3款之羈押要件，然審酌羈押之必要性原
    則，本件被告仍得以羈押之替代方法達到保全之目的，認無
    羈押之必要，而依刑事訴訟法第101條之2規定，裁定准被告
    以8萬元交保，並限制住居、限制出海及限制出境；另依同
    法第117條之1第1項準用同法第116條之2第1款、第2款及第4
    款之規定，對被告附以應遵守事項為條件而停止羈押等語，
    足見原法院對被告為上開具保停止羈押裁定時，業已充分審
    酌羈押之要件、是否符合必要性原則、比例原則等情，於法
    尚無違誤之處。
  (三)又按法院為家庭暴力防治法第31條第1項之附條件處分或裁
    定時，應以書面為之，並送達於被告及被害人，家庭暴力防
    治法第34條定有明文。本件抗告意旨雖以被害人及告訴代理
    人均未收受該停止羈押之書面裁定，無從及時防範保障自身
    安全，亦無從詳知法院停止羈押之理由，認原裁定難謂妥適
    等語。惟查原法院於98年10月20日為裁定具保停止羈押被告
    時，雖未依上開規定以書面送達於被害人等，所踐行之程序
    稍有不足，但原審法院於為該裁定時，即附以相當條件，命
    被告應遵守下列事項：(1)應於每月5日、15日、25日之下午
    6時前，至轄區派出所（分駐所）辦理報到手續；(2)不得對
    本件被害人、證人之身體或財產實施危害、恐嚇或有其他騷
    擾之行為。嗣於同年月30日再次訊問被告時，除上開裁定內
    容外，再依家庭暴力防治法第31條第1項第1款至第4款規定
    ，諭知被告應遵守下列規定：(1)不得對被害人有任何身體或
    其他精神上之騷擾或侵害；(2)不得對被害人及其親屬為接觸
    、通話、通訊，或是透過其他人對被害人及其親屬直接或間
    接之聯絡行為；(3)不得至被害人之住居所，並應遠離被害人
    之住居所、工作場所或其他被害人經常出入之場所，並應遠
    離至少100公尺以上。原審所為上開附條件停止羈押之裁定
    ，乃為顧及被害人等之人身安全而設，且被告倘有違反，仍
    得作為再執行羈押之事由，是原法院此部分所踐行之程序雖
    略有瑕疵，仍不影響該具保停止羈押裁定妥適與否之認定。
  (四)抗告意旨另以原法院於裁定准予被告具保停止羈押時，並未
    通知被害人出庭或給予陳述意見之機會云云，惟原法院於98
    年10月20日裁定具保停止羈押被告時，依法並無必須踐行通
    知被害人等到庭陳述意見之明文，況原法院仍於該日將限制
    被告住居及出境之函文通知被害人（即告訴人）等，並告以
    如被告有對其等之身體或財產實施危害、恐嚇或有其他騷擾
    之行為，被害人等得逕向法院陳報之旨；又於同年月28日以
    電話通知被害人等，告知法院將於同年月30日訊問被告，被
    害人等得一併協同到院等語，惟被害人等並未於訊問期日到
    庭。嗣原法院復於同年月30日函請臺東縣警察局成功分局派
    員協助該院對證人黃子恐、告訴人乙○○就被告於同年月20
    日交保後，有無直接或間接接觸、騷擾、恐嚇或其他危害本
    件證人或被害人之行為等事項詳予訪談，而經證人黃子恐陳
    稱：「被告並未有騷擾或恐嚇被害人，與丙○○及乙○○也
    無仇恨」等語、告訴人乙○○陳稱：「甲○交保至今，我並
    未見過他，也未打電話給我」等語，有該院東院義刑能98訴
    215字第0980014828號函、送達證書、電話紀錄表、報到單
    、訊問筆錄及查訪紀錄表等件在卷可參，足認原法院於裁定
    具保停止羈押被告當時，縱未通知被害人等到庭，然仍多次
    賦予被害人等陳述意見之機會，並顧及保障被害人等之人身
    財產安全，所踐行之程序亦無違悖。
  (五)至於抗告意旨以原法院接受被告聲請具保之理由係「欲返家
    向妻兒道歉」，無異同意讓被告以「道歉」為理由而接近被
    害人云云。然被告係於98年10月12日原法院收案訊問之初，
    便提出希望法官可以讓伊交保回去向太太及兒子道歉等情詞
    聲請具保停押，惟因被告犯嫌重大，所犯又係重罪，非予羈
    押顯難進行審判，仍經原法院否准所請而裁定予以羈押，則
    原法院嗣後雖於同年月20日裁定具保停止羈押被告，惟已附
    以前揭相當條件限制及踐行保障被害人等人身財產安全之程
    序，並非以讓被告返家向其家人道歉作為准許被告具保停押
    之理由，是抗告意旨所指，容有誤會。
四、綜上各情，原法院以被告無羈押之必要性，裁定具保停止羈
    押，經核並無不合，檢察官抗告意旨所指，並無理由，應予
    駁回。
據上論斷，應依刑事訴訟法第412條，裁定如主文。
中    華    民    國    98    年    11    月    12    日
                        審判長法  官 謝志揚
                              法  官 劉雪惠
                              法  官 張健河
以上正本證明與原本無異。
本件不得再抗告。
中    華    民    國    98    年    11    月    12    日
                              書記官 徐文彬


司法院資訊處製作；財團法人民間司法改革基金會備份。
